臺灣高雄地方法院刑事判決　　　　　　　96年度訴字第1550號
公　訴　人　臺灣高雄地方法院檢察署檢察官
被　　　告　乙○○
上列被告因違反毒品危害防制條例案件，經檢察官提起公訴（96
年度毒偵字第2746號），本院合議庭裁定由受命法官獨任進行簡
式審判程序，判決如下
    主  文
乙○○施用第一級毒品，處有期徒刑柒月。又施用第二級毒品，
處有期徒刑肆月，扣案吸食器壹支、吸管壹支及殘渣袋壹個，均
沒收銷燬之。應執行有期徒刑玖月，扣案吸食器壹支、吸管壹支
及殘渣袋壹個，均沒收銷燬之
    事  實
一、乙○○前因施用毒品案件，經臺灣彰化地方法院裁定送觀察
    、勒戒後，因無繼續施用傾向，於民國95年4 月7 日（起訴
    書誤載為94年4 月7 日）執行完畢釋放，並經臺灣彰化地方
    法院檢察署檢察官以94年度毒偵字5637號、95年度毒偵字第
    526 號為不起訴處分確定。詎乙○○仍未戒絕毒癮，竟於受
    前開觀察、勒戒執行完畢後之5 年內，復基於施用第一級毒
    品海洛因及第二級毒品甲基安非他命之犯意，於96年1 月27
    日上午7 時許採尿時回溯24小時內之某時，在不詳地點，施
    用第一級毒品海洛因1 次；另於同年1 月26日上午9 時許，
    在高雄市鎮8 之18號房間內，以玻璃球燒烤，吸
    食所產生霧化氣體之方式，施用第二級毒品甲基安非他命1
    次。嗣於96年1 月27日清晨4 時15分許，在彰化縣國道一號
    南下194 公里處，為警查獲，並扣得乙○○所有、已供施用
    甲基安非他命用之吸食器1 支、吸管1 支及殘渣袋1 個。經
    警徵得其同意採集尿液送驗，結果呈甲基安非他命及嗎啡陽
    性反應，而知悉上情。
二、案經內政部警政署國道公路警察局第三警察隊移送臺灣彰化
    地方法院檢察署檢察官呈請臺灣高等法院檢察署檢察長核轉
    臺灣高雄地方法院檢察署檢察官偵辦起訴。
    理  由
一、本件被告乙○○所犯為死刑、無期徒刑或最輕本刑為3 年以
    上有期徒刑以外之罪，其於準備程序中就被訴事實為有罪之
    陳述，經告知簡式審判程序之旨，並聽取公訴人及被告之意
    見後，依刑事訴訟法第273 條之1 第1 項規定，裁定由受命
    法官獨任進行簡式審判程序，合先敘明。
二、訊據被告乙○○對於上揭施用第一、二級毒品犯行於本院審
    理時均供承不諱，且被告於96年1 月27日為警查獲後所採集
    之尿液，經送檢驗之結果，確呈甲基安非他命陽性與嗎啡陽
    性反應，此有詮昕科技股份有限公司96年2 月13日編號0000
    0000號濫用藥物尿液檢驗報告及尿液採證檢驗對照表各1 份
    附卷可稽（分別見臺灣彰化地方法院檢察署96年度毒偵字第
    584 號卷第10、11頁），而扣案吸食器1 支、吸管1 支及殘
    渣袋1 個，經送請正修科技大學超微量研究科技中心檢驗結
    果，確殘留甲基安非他命成分，亦有正修科技大學超微量研
    究科技中心96年5 月3 日（報告編號R00-0000-000、R00-00
    00 -000 、R00-0000-000號）檢驗報告共3 紙在卷足憑（見
    本院卷第17頁），是被告之自白核與事實相符，應堪採信。
    本案事證明確，被告上開施用第一、二級毒品犯行，堪以認
    定。
三、按觀察、勒戒或強制戒治執行完畢釋放後，5 年內再犯毒品
    危害防制條例第10條施用毒品之罪者，應依法追訴，毒品危
    害防制條例第23條第2 項定有明文。本件被告前因施用毒品
    案件，經臺灣彰化地方法院裁定送觀察、勒戒後，因無繼續
    施用傾向，於95年4 月7 日執行完畢釋放，並經臺灣彰化地
    方法院檢察署檢察官以94年度毒偵字5637號、95年度毒偵字
    第526 號為不起訴處分確定乙節，有臺灣高等法院被告前案
    紀錄表等件在卷可參（見本院卷第4-7 頁），是被告於送觀
    察勒戒執行完畢釋放後，5 年內再犯本件施用第一、二級毒
    品罪行，依前開法條之規定，應依法追訴，本院就被告本件
    施用毒品犯行，自得依法論罪科刑。
四、按海洛因、甲基安非他命分屬毒品危害防制條例第2 條第2
    項第1 、2 款所稱之第一、二級毒品，依法不得施用。核被
    告乙○○所為，係犯毒品危害防制條例第10條第1 、2 項之
    施用第一、二級毒品罪。其持有海洛因、甲基安非他命後，
    進而施用，其持有之低度行為應被其施用之高度行為所吸收
    ，不另論罪。又被告所犯前開2 罪，犯意各別，行為互殊，
    應分論併罰之。爰審酌被告前已因施用毒品案件經觀察、勒
    戒，猶未徹底戒除毒癮，足認其並無戒除毒害之決心，本不
    宜寬貸，惟念其犯後坦承犯行，且施用毒品乃自戕一己之身
    體健康，並具有病患性人格之特質，其行為本身對社會所造
    成之危害並非直接、鉅大等一切情狀，分別量處如主文所示
    之刑，並定應執行之刑，以資懲儆。末扣案殘有甲基安非他
    命之殘渣袋1 包、吸食器1 支、吸管1 支等物，均為被告用
    以施用甲基安非他命所用之物，又上開物品經送鑑定結果，
    均含有第二級毒品甲基安非他命之殘留，有正修科技大學超
    微量研究科技中心檢驗報告3 紙附卷可參，因客觀上已無法
    與殘留之甲基安非他命完全析離，應視同毒品，不論屬於犯
    人與否，均依毒品危害防制條例第18條第1 項前段規定，在
    被告所犯施用第二級毒品罪刑項下，諭知沒收銷燬之。
五、退併辦部分：
    (一)併案意旨（臺灣台中地方法院檢察署96年度毒偵字第2086
    號）另以：被告乙○○基於分別施用第一級毒品海洛因及第
    二級毒品甲基安非他命、大麻之犯意，於96年4 月13日經警
    採尿時回溯4 或5 日內之某時，在不詳處所，以不詳方式，
    施用第一級毒品海洛因；另於96年4 月11日上午10時許，在
    臺中市某地區，以玻璃球燒烤吸食之方式，施用第二級毒品
    甲基安非他命；又於96年4 月13日經警採尿時回溯3 日內之
    某時，在不詳處所，以不詳方式，施用第二級毒品大麻；嗣
    於96年4 月12日晚上9 時10分許，為警在臺中縣大里市○○
    街71號「富統大飯店8820號房」內查獲，並扣得第一級毒品
    海洛因（含袋重53.96 公克）、第二級毒品甲基安非他命（
    含袋重71. 18公克）、大麻（含袋重7.26公克）、電子磅秤
    1 台及分裝袋40個等物，因認被告涉犯毒品危害防制條例第
    10條第1、2 項施用第一、二級毒品罪嫌等語。
    (二)惟按被告被起訴施用第一級毒品海洛因及施用第二級毒品
    甲基安非他命之犯行，係在96年1 月間，而上開併案部分之
    犯罪事實則係96年4 月間，與起訴犯行之被查獲時間相距約
    3 個月，且並無證據證明該施用第一級、第二級毒品之犯行
    間有何時間上之密接性，其非集合犯已屬顯然。再者，被告
    各次施用毒品之行為，縱認有其時間上之密接性，然無論依
    社會通念或物理性質觀之，均非無法分割，仍係可分之數行
    為。施用毒品之行為，固常有因成癮及毒品依賴而反覆為之
    之情形，惟此類型之犯罪是否另以單獨一罪之方式規範之，
    乃應否另行立法之問題。申言之，犯罪行為是否為「集合犯
    」之一罪，係由法定犯罪構成要件內容觀察論斷，與該犯罪
    行為於生活經驗上是否通常具有反覆性、常習性或成癮性並
    不相涉。某犯罪在生活經驗上是否通常具有反覆性、常習性
    、職業性或成癮性而應獨立成為另一犯罪構成要件類型，以
    刑法為一次評價，論以一罪，乃立法評價的問題。法院於具
    體案件之審判，自不得脫離法定犯罪構成要件要素之規範，
    而逕將生活經驗上通常具有反覆性、常習性、職業性或成癮
    性之多次犯罪行為，論以集合犯之一罪。準此，現行毒品危
    害防制條例第10條第1 項、第2 項之規定，係以「施用」毒
    品為犯罪構成要件，而非以反覆施用毒品成癮為構成要件，
    故無論是否反覆施用毒品成癮，均有該條項之適用，其罪數
    仍應以被告之施用行為數為判斷基準。自不得因施用毒品者
    常有反覆施用而成癮之情形，即逕將此條項之犯罪構成要件
    解為係針對反覆施用毒品成癮者而為之規定，而謂施用毒品
    成癮者反覆所為之數次施用毒品行為係常習犯之包括一罪。
    是本件併辦部分與起訴部分犯行既不成立集合犯實質一罪關
    係，自非起訴效力所及，本院無從併予審理，應退由檢察官
    依法處理，併予明。
據上論斷，應依刑事訴訟法第273條之1第1 項、第299條第1項前
段，毒品危害防制條例第10條第1 項、第2 項、第18條第1 項前
段、刑法第11條、第51條第5 款，判決如主文。
本案經檢察官甲○○到庭執行職務。
中　　華　　民　　國　　96　　年　　5 　　月　　11　　日
                  刑事第六庭    法  官    王  琁
上正本證明與原本無異
如不服本判決，應於判決送達後10日內，向本院提出上訴狀。
中　　華　　民　　國　　95　　年　　5 　　月　　11　　日
                                書記官    黃國忠
附錄本案判決論罪科刑法條：
毒品危害防制條例第10條
施用第一級毒品者，處 6 月以上 5 年以下有期徒刑。
施用第二級毒品者，處 3 年以下有期徒刑。
